【裁判字號】    98,台上,2706
【裁判日期】    980515
【裁判案由】    違反毒品危害防制條例
【裁判全文】
最高法院刑事判決            九十八年度台上字第二七０六號
上  訴  人  甲○○
                    號
選任辯護人  汪玉蓮律師
上列上訴人因違反毒品危害防制條例案件，不服台灣高等法院台
南分院中華民國九十八年一月二十二日第二審更審判決（九十七
年度上更(二)字第三二九號，起訴案號：台灣嘉義地方法院檢察署
九十五年度偵緝字第六三０號），提起上訴，本院判決如下：
    主  文
原判決撤銷，發回台灣高等法院台南分院。
    理  由
本件原判決認定：上訴人甲○○前因違反麻醉藥品管理條例等案
件，經台灣嘉義地方法院判處罪刑並定應執行有期徒刑六年八月
確定，於民國九十三年十一月三十日執行完畢。竟仍不知惕勵，
明知海洛因係毒品危害防制條例列管之第一級毒品，不得販賣，
竟與陳育賢共同基於販賣第一級毒品海洛因以營利之概括犯意，
以其所有0000000000號行動電話作為販賣毒品之聯絡
工具，以電話約定時間地點後，由買者將錢交給上訴人，再由上
訴人交付毒品之方式，連續於九十五年六月間，在嘉義縣東石鄉
公所前，以每次每包新台幣（下同）一千元之價格，販賣第一級
毒品海洛因予黃東明二次，每次一包，共計販毒所得二千元。嗣
於九十五年七月四日九時三十分許，在嘉義縣朴子市○鄉里○○
○街一九六巷六號五樓二十六室，為警持搜索票搜索查獲如原判
決附表所示之物等情。因而撤銷第一審關於諭知上訴人無罪部分
之判決，改判論上訴人以共同連續販賣第一級毒品，累犯罪，處
有期徒刑柒年拾月，並為相關從刑之宣告。固非無見。
惟查：（一）有罪判決書記載之事實，為判斷其適用法令當否之
準據，法院應將依職權認定與論罪科刑有關之事項，翔實記載，
然後於理由內逐一說明其憑以認定之證據，並使事實認定與理由
說明，互相適合，方為合法。倘若事實認定與理由說明，不相一
致；或事實或理由之記載前後齟齬，按諸刑事訴訟法第三百七十
九條第十四款後段規定，均屬判決理由矛盾之當然違背法令。原
判決理由謂：上訴人與陳育賢有犯意聯絡及行為分擔，均應論以
共同正犯云云。然其事實對陳育賢究竟分擔何種販賣第一級毒品
海洛因之犯罪行為，並未載明，其理由已嫌失據。又依原判決事
實認定：本件係由上訴人以電話約定時間地點後，由買者將錢交
給上訴人，再由上訴人交付毒品之方式，連續於九十五年六月間
，在嘉義縣東石鄉公所前，販賣第一級毒品海洛因予黃東明二次
，每次一包等情。然其於理由內援引上訴人之供述，說明以：上
訴人既已坦承確實駕車載送陳育賢前去東石鄉公所販賣毒品海洛
因予黃東明，再由陳育賢以免費提供海洛因施用為代價，則上訴
人與陳育賢就販賣毒品海洛因予黃東明之犯行，顯有犯意聯絡與
行為分擔甚明云云（原判決第七頁第五至九行）。其事實之認定
與理由之說明，即有齟齬，有判決理由矛盾之違背法令。（二）
沒收為從刑之一種，依主從不可分之原則，應附隨於主刑而宣告
之，且宣告沒收之物，亦應與本案論罪科刑之事實有關，依法應
沒收或得沒收者為限。原判決說明以：於九十五年七月四日九時
三十分許，為警在嘉義縣朴子市○鄉里○○○街一九六巷六號五
樓二十六室，持搜索票搜索查獲第一級毒品海洛因十二包為違禁
物，應依毒品危害防制條例第十八條第一項前段規定，均沒收銷
燬之；盛裝上開第一級毒品海洛因之空包裝袋十二個，為共犯陳
育賢所有供犯本罪所用之物，依毒品危害防制條例第十九條第一
項規定宣告沒收等旨（原判決第十九頁倒數第五至十行）。並以
上開毒品，經鑑定確為第一級毒品海洛因，有法務部調查局九十
五年七月二十日調科壹字第一八０００二三一八號、九十五年七
月十日調科壹字第一八０００二三０二號鑑定通知書在卷可稽，
為所憑之證據。然查獲之毒品，究與本件原判決所認定之上訴人
先後二次販賣海洛因予黃東明之犯罪行為，有何關連性？而得執
扣案之毒品及其鑑定書為認定本件犯罪事實之證據？及併於本案
宣告沒收？另依卷內資料，0000000000號手機號碼，
使用客戶為「南屏電信股份有限公司」（嘉縣警刑偵一字第０九
五００九六二七八號偵查卷第十五頁），原判決於理由說明以：
該行動電話雖未扣案，然為上訴人供販賣海洛因所用之物，又既
經移轉占有交付上訴人持有使用，應認為上訴人所有，應予宣告
沒收云云（原判決第二十頁第九至十二行）。然何以「移轉占有
交付上訴人使用」，即應認為上訴人所有，而得予宣告沒收？以
上攸關法律之適用，原判決均未說明其所憑之證據及論斷之理由
，致其適用法律是否正確，本院無憑判斷，併有判決不備理由之
違背法令。（三）刑事訴訟法第三百七十九條第十二款規定：除
本法有特別規定外，已受請求之事項未予判決，或未受請求之事
項予以判決者，其判決當然違背法令。又刑事訴訟之審判，係採
彈劾主義，亦即不告不理原則，法院對於被告之行為，應受審判
之對象（範圍），乃指起訴書（或自訴狀）所記載之被告「犯罪
事實」（包括起訴效力所及之具有同一案件關係之犯罪事實）而
言。是以若起訴書犯罪事實欄內，對此項行為已予以記載，即為
法院應予審判之對象。本件起訴書犯罪事實記載：上訴人與陳育
賢於九十五年五月中旬，在嘉義縣東石鄉公所前，販賣第一級毒
品海洛因予黃東明二至三次云云。則原判決所認定：上訴人於九
十五年六月間販賣第一級毒品海洛因予黃東明二次等情，即與起
訴書所載有出入。本件判決事實與起訴事實，是否為同一案件？
而為檢察官請求審判之事項？即非無疑。原判決未詳予說明，僅
於事實中載稱：起訴書係「誤認」云云，而逕行判決，難謂適法
。以上或為上訴意旨所指摘，或為本院得依職權調查之事項，應
認原判決仍有撤銷發回之原因。基於審判不可分原則，原判決不
另諭知無罪部分，應一併發回。
據上論結，應依刑事訴訟法第三百九十七條、第四百零一條，判
決如主文。
中    華    民    國  九十八  年    五    月   十五   日
                      最高法院刑事第三庭
                          審判長法官  林  增  福
                                法官  張  清  埤
                                法官  陳  世  雄
                                法官  蔡  國  在
                                法官  邱  同  印
      本件正本證明與原本無異
                                      書  記  官
中    華    民    國  九十八  年    五    月   二十   日
                                                Ａ


司法院資訊處製作；財團法人民間司法改革基金會備份。
